臺灣高等法院臺中分院刑事判決　　　　96年度上易字第1421號
上　訴　人
即　被　告　乙○○
上列上訴人因傷害案件，不服臺灣臺中地方法院96年度易字第29
76號中華民國96年6月28日第一審判決（起訴案號：臺灣臺中地
方法院檢察署96年偵字第11088），提起上訴，本院判決如下：
    主  文
原判決撤銷。
乙○○犯傷害罪，處拘役拾日，如易科罰金，以新臺幣壹仟元
折算壹日，減為拘役拾伍日，如易科罰金，以新臺幣壹仟元折算
壹日。
    犯罪事實
一、乙○○因其所參加之互助會會首甲○○迄民國94年止尚積欠
    互助會款新臺幣（下同）19萬元未清償，且長達1年多均避
    不見面，毫無還款誠意，因而對甲○○心生不滿。於95年11
    月25日下午4時許，乙○○在臺中縣后里鄉○○路269巷內遇
    到甲○○，遂向甲○○要求清償所積欠之互助會款，詎甲○
    ○竟表示現在沒有錢，等到有錢時再還，不加理會即欲離去
    ，乙○○一時氣憤，乃基於傷害之犯意，自後方拉扯甲○○
    之頭髮，並徒手毆打甲○○之頭部及胸部，致甲○○受有左
    外耳血腫、左臉及耳後紅腫、右胸挫傷、右肘及雙膝表淺損
    傷等傷害。
二、案經甲○○訴由臺中縣警察局大甲分局報請臺灣臺中地方法
    院檢察署檢察官偵查起訴。
    理    由
一、證據能力之說明：按刑事訴訟法第159條第1項規定，被告以
    外之人於審判外之言詞或書面陳述，除法律有規定外，不得
    作為證據，同法第159條之5第1項及第2項分別規定：「被告
    以外之人於審判外之陳述，雖不符前四條之規定，而經當事
    人於審判程序同意作為證據，法院審酌該言詞陳述或書面陳
    述作成時之情況，認為適當者，亦得為證據」、「當事人、
    代理人或辯護人於法院調查證據時，知有第一百五十九條第
    一項不得為證據之情形，而未於言詞辯論終結前聲明異議者
    ，視為有前項之同意」，係以傳聞證據因未經當事人之反對
    詰問，遂予以排除，惟若當事人已放棄反對詰問權，於審判
    程序表示同意該傳聞證據可作為證據，基於證據資料愈豐富
    ，愈有助於真實發現之理念，法院自可例外認該傳聞證據具
    有證據能力，但法院仍保有審查權。本件有關告訴人甲○○
    之警、偵訊證述，經審判長於審判期日提示告以要旨，兩造
    對證據能力均無意見，且上訴人即被告 (下稱被告)之選任
    辯護人亦於原審具狀表示同意有證據能力，則告訴人所述無
    特別不可信之情況，應認具有證據能力，合先敘明。
二、訊據被告乙○○固坦承有於案發時間遇到告訴人甲○○，並
    向甲○○索討前欠之互助會款等情，惟矢口否認有何傷害犯
    行，辯稱：甲○○是伊好友的太太，案發當天伊是巧遇甲○
    ○，向甲○○表示多少還一點錢給伊，但甲○○都沒有答覆
    ，只說沒有錢還款，不然你想要怎麼樣，後來她就離開，伊
    並沒有出手毆打甲○○云云。惟查：
  (一)上開犯罪事實，業據告訴人即證人甲○○於警詢中指述及偵
    查中具結證述綦詳，且甲○○所述遭被告自後拉其頭髮，並
    毆打其頭部及胸部，其倒在地上等過程，所可能導致受傷之
    部位，核與其所提出之光田綜合醫院於95年11月25日出具之
    診斷證明書中診斷欄內容所載「左外耳血腫、左臉及耳後紅
    腫、右胸挫傷、右肘及雙膝表淺損傷」之傷害情形相符。雖
    被告質疑告訴人於警詢中係指稱伊與被告間言語不和，被告
    就動手毆打伊等語，於偵查中則證稱被告係在巷道中看到伊
    ，就從後面拉伊頭髮並且毆打伊頭部及胸部等語，就被告與
    告訴人間有無交談、對話後，被告始出手毆打告訴人乙情，
    有所出入，惟就常理而言，被告因巧遇告訴人為探詢告訴人
    是否有還款意願，必然會詢問告訴人是否願意還款，且被告
    亦一再供陳，伊當時有跟告訴人講話等語，是告訴人於警詢
    中謂其與被告係言語不合後，被告始出手拉其頭髮並毆打其
    頭部及胸部等語，應與事實相符。而告訴人於偵查中雖未提
    及被告係在與其交談後，被告始出手毆打一情，惟是否先有
    交談，與被告是否有毆打告訴人並非重要之點，故此應係告
    訴人就案發過程未完整陳述所致，且告訴人於警詢即明白指
    稱被告有用手打伊等語，繼於偵查中再稱: 被告從後面拉伊
    的頭髮並且毆打伊頭部及胸部，核與其所提出之光田綜合醫
    院之診斷證明書中診斷欄所載之傷害情形相符，自不得以告
    訴人前後所為指述之詳略不一，即謂其指述有何不實。
  (二)又本案案發時告訴人尚積欠被告互助會款，兩人間確有金錢
    債務糾紛，此據被告及告訴人坦認在卷，而被告於本院審理
    中復供稱：當天遇到告訴人時，有跟告訴人要會錢，告訴人
    竟回稱：伊現在沒有錢，不然你想要怎麼樣云云，態度很差
    等語（本院卷第30頁)，衡酌被告因告訴人已逾年餘均未清
    償欠款，在遍尋不著告訴人已久後，偶然遇見告訴人，經向
    告訴人索討欠款未果，告訴人復態度不佳之情況下，出於氣
    憤致一時失慮而出手毆打告訴人成傷，實非無可能，其有傷
    害告訴人之動機及犯意應堪認定。
  (三)被告又辯稱，伊沒有打告訴人，不知道告訴人為何受傷云云
    ，惟本案告訴人係95年11月25日下午5時48分許即至臺中縣
    警察局大甲分局義里派出所為傷害案件之報案並製作警詢筆
    錄，而在此之前即已前往光田綜合醫院驗傷，始能於警詢中
    提出上開診斷證明書，足見告訴人應係在遭受被告毆打成傷
    後，隨即前往光田綜合醫院驗傷，並於取得診斷證明書後立
    即前往派出所報案，告訴人前往驗傷及報案之時間均與案發
    時間密接，告訴人應無可能為金錢糾紛而虛構事實設詞誣陷
    被告，倘被告所供伊向告訴人索討未果後，在氣氛平和狀況
    下即各自離去屬實，則告訴人既已擺脫被告索債之糾纏，毫
    髮未傷，衡情實無挾怨報復被告之必要或理由，況依告訴人
    所受傷勢以觀，亦無可能係告訴人以自殘方式所造成，是告
    訴人既甫在案發後即前往醫院驗傷及至警局報案，告訴人應
    確係在巧遇被告後，因無法還款且未提出還款方案，致激怒
    被告，始遭被告毆打無訛。
  (四)另被告於警詢中曾供承：伊有向臺中縣后里鄉公所調解委員
    會申請調解4次，均未成立等語，於本院審理時則改稱: 第1
    次調解不是伊聲請的，第2次以後的調解才是伊聲請的等語
    (本院卷第30頁)，惟至少亦已承認有3次以上的調解，且被
    告亦稱是因為當天發生衝突的事情才聲請調解等語，查被告
    與告訴人間之互助會款糾紛已有4、5年之久，且本案發生前
    1年有餘之期間，被告均未能尋得告訴人索討債務，而被告
    亦未曾向鄉鎮市調解委員會申請調解，迄本案發生後被告始
    連續多次聲請調解，顯見被告應係自知傷害告訴人理虧在先
    ，故希冀藉由調解程序將本件傷害案件及民事會款一併解決
    ，由此益徵被告應確有傷害告訴人之犯行無誤。
  (五)綜上所述，被告空言否認本案傷害犯行實無足採，本案事證
    明確，被告傷害犯行應堪認定。而被告請求對其自己實施測
    謊以證明其所辯非虛，惟本件待證事實已臻明瞭，被告上開
    所請本院認無必要，併此敘明。
三、核被告所為，係犯刑法第277條第1項之普通傷害罪。原審認
    被告罪證明確，予以論罪科刑，固非無見，惟被告犯罪時間
    係於96年4月24日以前，符合中華民國九十六年罪犯減刑條
    例第2條第1項之規定，應減其刑期2分之1，原審未及適用，
    尚有未洽，被告上訴意旨仍執陳詞而否認犯行，指摘原判決
    不當雖不足採，惟原判決既有上開可議之處，自應由本院撤
    銷改判。爰審酌被告因告訴人遲未清償積欠已久之互助會款
    ，且告訴人亦無還款誠意，遂一時氣憤，不思以理性方式解
    決，而動手傷害告訴人，對告訴人造成之傷害程度，暨其犯
    後猶飾詞否認犯行，不知悔悟等一切情狀，量處如主文所示
    之刑及諭知易科罰金之折算標準，並減刑為如主文所示，及
    諭知易科罰金之折算標準。
據上論結，應依刑事訴訟法第369條第1項、第364條、第299條第
1項前段，刑法第277條第1項、第41條第1項前段，刑法施行法第
1條之1第1項、第2項前段，中華民國九十六年罪犯減刑條例第2
條第1項第3款、第7條，判決如主文。
本案經檢察官丙○○到庭執行職務。
中　　華　　民　　國　　96　　年　　10　　月　　2 　　日
            刑事第十庭　審判長法　官　林  照  明
                         　   法　官  蔡  名  曜
                              法  官  郭  瑞  祥
上列正本證明與原本無異。
不得上訴。
                              書記官  李  妍  嬅
中　　華　　民　　國　　96　　年　　10　　月　　3 　　日
